臺灣臺南地方法院交通事件裁定　　　　 95年度交聲字第510號
原處分機關 交通部公路總局嘉義區監理所麻豆監理站
異議人即受
處分人　　　甲○○
上列受處分人因違反道路交通管理處罰條例案件，對於交通部公
路總局嘉義區監理所麻豆監理站民國95年4月4日所為之裁決處分
（處分案號：麻監裁罰字第裁75-G5F032735號）聲明異議，本院
裁定如下：
    主  文
原處分撤銷。
甲○○不罰。
    理  由
一、原處分異議意旨略以：受處分人即異議人甲○○（下稱異議
    人）所有之車牌號碼VBQ-426號輕型機車，於民國94年12月6
    日16時53分許，在禁止臨時停車處所停車之違規行為，經臺
    中縣警察局第六分局員警逕行舉發，原處分機關即交通部公
    路總局嘉義區監理所麻豆監理站復以異議人違規事實屬實，
    依道路交通管理處罰條例（下稱處罰條例）第56條第1項第1
    款規定，裁處異議人罰鍰新臺幣（下同）1,200元等語。
二、本件異議意旨略以：異議人於93年11月27日遺失駕駛執照，
    於同月29日向臺南監理站申領新駕照，裁決書所載車號之機
    車並非異議人所有，應係遺失駕駛執照遭人盜用，已報警處
    理等語。
三、經查：
  (一)登記為異議人所有之車牌號碼VBQ-426號輕型機車，於94年1
    2月6日16時53分許，於禁止臨時停車處所停車，經執行勤務
    之臺中市警察局第六分局警員掣單逕行舉發之事實，有：
    臺中市警察局中市警交字第G5F032735號舉發違反道路交
      通管理事件通知單。
    臺中市警察局第六分局95年6月14日，中分六警交字第095
      0030693號函暨所附車籍資料查詢、舉發照片、歷史查詢
      。
    本件裁決書。
    等件附卷可稽，且為異議人所不否認，此部分事實當可認定
    。
  (二)按執行交通勤務警察依法律規定製單舉發違反道路交通管理
    處罰條例所列之違規事實，並由公路主管機關加以處罰，係
    行政機關執行公權力措施而對外直接發生法律效果之單方行
    政行為，本質上為行政處分，受處分人不服公路主管機關所
    為之處罰，依道路交通管理處罰條例第87條之規定向管轄地
    方法院聲明異議，自屬行政救濟程序。至行政救濟程序舉證
    責任之分配，今日學說及實務已不採行政處分公定力理論，
    而承認行政訴訟上當事人之法的對等性觀念，認為行政救濟
    程序之舉證責任分配，應採民事訴訟上舉證責任分配原則，
    87年10月28日修正公布之行政訴訟法第136條同揭此旨而明
    文規定準用民事訴訟法第277條舉證責任分配之原則。換言
    之，公路主管機關對於人民有所處罰，必須舉證證明其違法
    事實，倘不能證明違法事實之存在，其處罰即不能認為合法
    ，合先敘明。
  (三)異議人前於93年11月29日因遺失普通小型車駕駛執照、身分
    證等證件，向交通部公路總局嘉義區監理所臺南監理站 (以
    下簡稱臺南監理站)申請補發駕駛執照之事實，有臺南監理
    站95年11月30日嘉監南字第0950112836號函附卷可稽，此部
    分事實當可認定。又上開違規機車係於94年5月9日由第三人
    鄭秀美過戶予異議人名義所有，亦有臺南市警察局第四分局
    95年8月11日南市警四偵字第0954419701號函暨所附證人鄭
    秀美、異議人調查筆錄、臺南市警察局第一分局東寧派出所
    受理各類案件紀錄表、機車歷史異動查詢、車籍作業系統-
    查詢認可資料、機器腳踏車新領牌照登記書、汽 (機)車各
    項異動登記書、機車買賣合約書等件為證。而前揭機車過戶
    登記時點，係於異議人駕駛執照遺失之後甚明；再監理機關
    辦理汽機車過戶申請登記並不要求買賣雙方當事人均需親自
    前往辦理，可委由雙方當事人之一方或第三人代為辦理，是
    若第三人持異議人遺失之身分證、駕駛執照等證件佯稱為買
    受人，進而委託該中古車行完成汽機車過戶手續，亦非屬不
    可能。是本件異議人辯稱上開車輛非其所購買乙節，本院尚
    無證據足以證明係屬虛構之事實。
  (四)綜上所述，本件既無法排除異議人遭人冒用其駕駛執照、身
    分證等證件，移轉登記本件違規車輛之可能，且原處分機關
    就異議人有裁決書上所載違規事實即「在禁止臨時停車處所
    停車」之事實存在，既未能提出確切證據以資證明，自難認
    異議人確有上開違規行為。從而，原處分機關遽以對異議人
    為前開裁罰，容有未洽，異議人執此指摘原裁決處分不當，
    經核亦屬有理。應由本院將原處分撤銷，另為異議人不罰之
    諭知，以資適法。
四、據上論斷，應依道路交通案件處理辦法第20條前段，裁定如
    主文。
中　　華　　民　　國　　96　　年　　1 　　月　　12　　日
　　　　　　　　　　　　　　　交通法庭法　官　蔡直青
以上正本證明與原本無異。
如不服本裁定應於送達後5日內向本院提出抗告狀（應附繕本）
。
            　　　　　　　　　　　　　書記官　劉鴻瑛
中　　華　　民　　國　　96　　年　　1　　月　　 16　　日
